【裁判字號】    99,裁,2053
【裁判日期】    990909
【裁判案由】    總統副總統選舉罷免法
【裁判全文】
最  高  行  政  法  院  裁  定
                                      99年度裁字第2053號
上  訴  人  民間全民電視股份有限公司
兼 代表 人  乙○○
被 上訴 人  中央選舉委員會
代  表  人  賴浩敏
上列當事人間總統副總統選舉罷免法事件，上訴人對於中華民國
99年5月13日臺北高等行政法院99年度訴字第130號判決，提起上
訴，本院裁定如下：
    主  文
上訴駁回。
上訴審訴訟費用由上訴人負擔。
    理  由
一、按對於高等行政法院判決之上訴，非以其違背法令為理由，
    不得為之，行政訴訟法第242條定有明文。依同法第243條第
    1項規定，判決不適用法規或適用不當者，為違背法令；而
    判決有同條第2項所列各款情形之一者，為當然違背法令。
    是當事人對於高等行政法院判決上訴，如依行政訴訟法第24
    3條第1項規定，以高等行政法院判決有不適用法規或適用不
    當為理由時，其上訴狀或理由書應有具體之指摘，並揭示該
    法規之條項或其內容；若係成文法以外之法則，應揭示該法
    則之旨趣；倘為司法院解釋或本院之判例，則應揭示該判解
    之字號或其內容。如以行政訴訟法第243條第2項所列各款情
    形為理由時，其上訴狀或理由書，應揭示合於該條項各款之
    事實。上訴狀或理由書如未依此項方法表明，或其所表明者
    與上開法條規定不合時，即難認為已對高等行政法院判決之
    違背法令有具體之指摘，其上訴自難認為合法。
二、國家通訊傳播委員會（下稱通傳會）於民國（下同）97年3
    月25日檢送上訴人民間全民電視股份有限公司（下稱民視公
    司）於97年3月22日第12任總統副總統選舉投票日上午播出
    之節目側錄光碟片。被上訴人審查結果，以其中9時17分許
    播放電視廣告（下稱系爭廣告）「3月22日顏色只能選  個
    號碼只能選  個人才只能選  個頻道只能選  個唯一值得信
    賴的開票民視新聞」，從事助選活動，違反總統副總統選舉
    罷免法第50條第2款規定，以98年6月10日中選法字第098350
    0110號處分書（下稱原處分１）裁處上訴人民視公司罰鍰新
    臺幣（下同）50萬元；並以上訴人乙○○係民視公司代表人
    ，依同法第96條第4項前段及第5項後段規定，以98年6月10
    日中選法字第0983500111號處分書（下稱原處分２）併處罰
    鍰50萬元。上訴人不服，循序提起行政訴訟，經原審判決駁
    回，仍不服而提起上訴。
三、本件上訴人對於高等行政法院判決上訴，主張：(一)系爭廣告
    將「一」以「  」字方式呈現，純屬創意表現、數字符號之
    選擇，且系爭廣告畫面之「  」符號，與候選人從事競選宣
    傳時，慣用作為代表候選人之號次  並不類同，原處分1及
    原判決以主觀臆測，擬制上訴人系爭廣告之目的，錯誤涵攝
    總統副總統選舉罷免法第50條第2款所定「助選活動」，為
    違法、不當之連結，並有悖於憲法第11條保障表達自由之違
    法。(二)原判決未敘明上訴人乙○○身為上訴人民視公司之代
    表人，何以應負善良管理人之注意義務，且有混淆「善良管
    理人之注意義務（抽象輕過失）」與「重大過失」之區別，
    自難遽然認定被上訴人乙○○主觀上有何故意或重大過失等
    語，為其論據。經查，原判決業已敘明該廣告畫面使用之號
    碼表達方式與候選人從事競選宣傳時，慣用作為代表候選人
    號次之號碼類同，且明白表彰特定之號碼「  」，意在幫助
    特定號碼候選人當選之作為，簡易明確，而為通常智識者所
    得理解，此顯已具有於投票日為特定號碼候選人從事宣傳之
    助選作用。被上訴人以上訴人民視公司違反總統副總統選舉
    罷免法第50條第2款之規定，裁處其50萬元，洵屬依法有據
    。且上訴人民視公司所經營者乃屬大眾媒體之傳播事業，上
    訴人乙○○身為公司代表人，就其公司所播放之廣告內容是
    否涉及違法，自有注意防範之義務，並就系爭廣告之播放內
    容亦應有事前審查之制度，並非不能注意，是以上訴人乙○
    ○主張其主觀上並無故意或重大過失等情，顯係推卸之詞，
    亦不足採等情甚詳。茲核上訴人所陳上訴理由，或係重述其
    在原審業經主張而為原判決摒棄不採之陳詞，或係就原審取
    捨證據、認定事實之職權行使事項，任加指摘違誤，或係執
    其個人主觀歧異之法律見解，就原審所為論斷或駁斥其主張
    之理由，泛言原判決不適用法規或適用不當，或有違憲法保
    障之言論自由。而未具體表明原判決究竟有如何合於不適用
    法規或適用不當、或有行政訴訟法第243條第2項所列各款之
    情形，尚難認為已對原判決之如何違背法令有具體之指摘。
四、據上論結，本件上訴為不合法。依行政訴訟法第249條第1項
    前段、第104條、民事訴訟法第95條、第78條、第85條第1項
    前段，裁定如主文。
中    華    民    國    99    年    9     月    9     日
                    最高行政法院第三庭
                        審判長法官  高  啟  燦
                              法官  吳  慧  娟
                              法官  黃  合  文
                              法官  劉  介  中
                              法官  林  金  本

以  上  正  本  證  明  與  原  本  無  異
中    華    民    國    99    年    9     月    9     日
                              書記官  邱  彰  德

司法院資訊處製作；財團法人民間司法改革基金會備份。
